臺灣雲林地方法院民事簡易判決
110年度簡字第101號
原      告  吳瑞坤  
被      告  許芳瑛  

訴訟代理人  林永鑫  
上列當事人間請求損害賠償事件，本院於民國110年10月19日言
詞辯論終結，判決如下：
    主      文
一、被告應給付原告新臺幣貳拾壹萬壹仟肆佰捌拾參元。
二、原告其餘之訴駁回。
三、訴訟費用（減縮部分除外）新臺幣陸仟捌佰參拾元由被告負
    擔百分之三十四，餘由原告負擔。
四、本判決原告勝訴部分得假執行。
    事實及理由
壹、程序方面：
　　按訴狀送達後，原告不得將原訴變更或追加他訴，但擴張或
    減縮應受判決事項之聲明者，不在此限，民事訴訟法第255
    條第1項第3款定有明文。本件原告起訴時請求被告應給付其
    新臺幣（下同）121萬元，嗣於民國110年10月19日行言詞辯
    論時，將請求之金額減縮為621,365元，核與前開規定相符
    ，應予准許。
貳、實體方面：　　　　
一、原告主張：被告於民國109年2月24日下午4時50分左右，駕
    駛車牌號碼00-0000號自用小貨車（下稱小貨車），行駛至
    雲林縣○○鄉○○村○○段○○00○00○○○○○○號誌交岔路口（下稱系
    爭交岔路口）時，本應減速慢行並作隨時停車之準備，竟疏
    未注意及此，以致與原告所駕駛車牌號碼0000-00號自用小
    客車（下稱系爭車輛）發生對撞，造成原告受有頭部外傷併
    腦震盪等傷害（下稱系爭車禍）。原告因治療受傷支出醫療
    費用1,365元，系爭車輛損失32萬元，原告因系爭車禍受傷
    無法工作損失10萬元，又原告受此不法侵害造成身心均痛苦
    異常，請求賠償精神慰撫金20萬元。為此，依據侵權行為之
    法律關係，請求被告賠償損害，並聲明：被告應給付原告62
    1,365元。
二、被告則辯以：系爭車禍受傷最嚴重的人是我，為什麼我還要
    賠償原告，原告受傷只回診2次，原告受傷並沒有那麼嚴重
    ，原告請求的金額太高了等語，並聲明：原告之訴駁回。
三、兩造不爭執之事實及本件之爭點：
　㈠兩造不爭執之事實：
　　⒈兩造均考領有普通小型車駕駛執照，被告於109年2月24日
      下午駕駛小貨車，沿雲林縣元長鄉龍岩村頂岩段之南北向
      產業道路由北往南方向直行，於同日下午4時50分許行駛
      至系爭交岔路口時，本應注意行至無號誌之交岔路口應減
      速慢行，作隨時停車之準備，且行至無號誌之交岔路口，
      左方車應暫停讓右方車先行。又依當時天候晴，日間自然
      光線，柏油路面乾燥無缺陷或障礙物，視距良好，並無不
      能注意之情事，竟疏未注意及此，適有原告駕駛系爭車輛
      沿雲林縣元長鄉龍岩村頂岩段之東西向產業道路由西往東
      方向直行至系爭交岔路口時，亦未注意行至無號誌之交岔
      路口，應減速慢行，作隨時停車之準備，且依當時狀況並
      無不能注意之情事，竟疏未注意及此，二車因而發生碰撞
      ，致原告受有頭部外傷併腦震盪之傷害。
　　⒉兩造均應就系爭車禍之發生負過失之責任，被告應負主要
      肇事責任，原告負次要肇事責任。
　　⒊被告同意賠償原告醫療費用1,365元。
　　⒋系爭車輛原是訴外人即原告父親吳清黨所有，吳清黨已將
      其得請求被告賠償系爭車輛損失之權利讓與原告，被告同
      意賠償原告系爭車輛所受損失32萬元。
　　⒌兩造就他造陳述有關學歷、職業及家庭狀況等不爭執。
　㈡本件之爭點：
　　⒈原告與被告之過失比例為何？
　　⒉原告請求工作收入損失10萬元，是否有理由？
　　⒊原告請求精神慰撫金20萬元，是否有理由？
四、本院之判斷：
  ㈠原告主張兩造於前開時地發生系爭車禍，致原告受有頭部外
    傷併腦震盪傷害等情，已據原告提出雲林縣警察局虎尾分局
    道路交通事故當事人登記聯單及中國醫藥大學北港附設醫院
    109年6月1日診斷證明書為證（見本院卷第19、21頁），復
    為被告所不爭執，並有道路交通事故現場圖、道路交通事故
    調查報告表㈠㈡、現場及車損照片附於刑事警卷可稽（見本院
    卷第101-129頁），亦經本院調取本院110年度交易字第34號
    刑事卷查明屬實，有上開刑事判決在卷可查（見本院卷第13
    9-140頁），是原告主張之上開事實，自屬可信。
  ㈡原告與被告之過失比例：
    ⒈按行經無號誌之交岔路口，應減速慢行，作隨時停車之準
      備；汽車行至無號誌之交岔路口，未設標誌、標線或號誌
      劃分幹、支線道者，少線道車應暫停讓多線道車先行，同
      為直行車者，左方車應暫停讓右方車先行，道路交通安全
      規則第93條第1項第2款、第102條第1項第2款分別定有明
      文，原告與被告駕車均應注意遵守上開交通規定，負有前
      開注意義務。而系爭車禍發生時為日間自然光線、天候晴
      、柏油路面乾燥無缺陷、無障礙物且視距良好，並無不能
      注意之情事，有道路交通事故調查報告表㈠附於刑事警卷
      可明（見本院卷第103頁），客觀上並無不能注意之情事
      。又由道路交通事故現場圖所示，肇事地點為無號誌之交
      岔路口，速限30公里，被告所駕駛之小貨車為左方車，為
      單向車道，原告所駕駛之系爭車輛為右方車，原告於系爭
      車禍發生當日警員詢問時陳稱：我駕駛系爭車輛沿道路由
      西往東直行，事故路口沒有號誌，對方是小貨車，由北往
      南方向，雙方車輛在路口發生撞擊，發現對方在我左前方
      2至3公尺，踩煞車但無法避免，當時車速約40公里等語（
      見本院卷第99頁），被告於109年8月5日警詢時陳稱：我
      只記得我是要開車回公司，當時時速約30至40公里，我通
      過路口前有左右查看是沒有來車，我是正常往前行駛，接
      下來就沒有印象了等語（見本院卷第93頁），顯然兩造均
      有超速行駛之情事。又衡情倘若本件被告駕車行經系爭交
      岔路口前有減速慢行，先觀察左右確認無來車經過，讓屬
      右方車之原告先行，即不會與原告發生碰撞。同理，若原
      告駕車行經系爭交岔路口前有減速慢行，作隨時停車之準
      備，其亦應會發現被告所駕駛之小貨車，而不會與被告發
      生碰撞。可見，被告駕駛小貨車行經系爭交岔路口時，未
      減速慢行，作隨時停車之準備，且其為左方車未暫停讓右
      方車先行，就系爭車禍之發生，應負過失之責任。原告駕
      駛系爭車輛行經系爭交岔路口時，未減速慢行，作隨時停
      車之準備，亦與有過失。
    ⒉本件刑事案件於偵查中送交通部公路總局嘉義區監理所嘉
      雲區車輛行車事故鑑定會鑑定系爭車禍發生之肇事責任，
      鑑定結果認為：被告駕駛小貨車，行經無號誌交岔路口，
      左方車未暫停讓右方車先行，為肇事主因；原告駕駛系爭
      車輛，行經無號誌交岔路口，未減速慢行，作隨時停車之
      準備，為肇事次因，有鑑定意見書附於刑事偵查卷可稽（
      見本院卷第131-137頁）。
    ⒊本院審酌原告與被告上開過失情節，認為被告就系爭車禍
      之發生，應負較重之肇事責任，其過失比例為十分之六，
      原告則應負擔十分之四之肇事責任。
  ㈢原告得請求被告賠償之項目及金額：
    ⒈按因故意或過失，不法侵害他人之權利者，負損害賠償責
      任；汽車、機車或其他非依軌道行駛之動力車輛，在使用
      中加損害於他人者，駕駛人應賠償因此所生之損害；不法
      侵害他人之身體或健康者，對於被害人因此喪失或減少勞
      動能力或增加生活上之需要時，應負損害賠償責任；不法
      侵害他人之身體、健康、名譽、自由、信用、隱私、貞操
      ，或不法侵害其他人格法益而情節重大者，被害人雖非財
      產上之損害，亦得請求賠償相當之金額；不法毀損他人之
      物者，被害人得請求賠償其物因毀損所減少之價額，民法
      第184條第1項前段、第191條之2前段、第193條第1項、第
      195條第1項前段、第196條分別定有明文。本件被告應就
      系爭車禍之發生負過失責任，已詳述如前，則原告依據上
      開規定請求被告負損害賠償責任，即屬有據。茲就原告得
      請求損害賠償之項目、金額多寡及應否准許，分述如下：
　    ⑴醫療費用：
　　　  原告主張其因系爭車禍受傷支出醫療費用1,365元之事
        實，已據原告提出中國醫藥大學北港附設醫院門診醫療
        收據為證（見本院卷第80-83頁），且為被告所不爭執
        ，原告此部分請求，應予准許。
      ⑵系爭車輛損失：　
　　　　①按物被毀損時，被害人得依民法第196條，或民法第21
          3條至第215條之適用，選擇請求賠償，且依民法第19
          6條請求賠償物被毀損所減少之價額，得以必要修復
          費用為估定標準，但被害人如能證明其物因毀損所減
          少之價額，超過必要之修復費用時，就其差額，仍得
          請求賠償。又依民法第196條規定，命加害人向被害
          人賠償其物因毀損所減少之價額，其額數應以該物受
          損後之價值與毀損前原來之價值比較決定之（最高法
          院73年度台上字第1574號判決意旨參照）。
　　　　②本件被告因過失行為致系爭車輛受有損害，有車損照
          片附於刑事警卷可證（見本院卷第127-129頁），堪
          以認定。又系爭車輛原為原告父親吳清黨所有，吳清
          黨已將其得請求被告賠償系爭車輛損失之權利讓與原
          告，亦據原告提出行車執照及債權讓與同意書為證（
          見本院卷第73、85頁）。而系爭車輛於車禍後，因修
          復費用過鉅，業經報廢，車體以1萬元出售予訴外人
          鑫吉利環保有限公司，有該公司出具之估價單在卷可
          明（見本院卷第79頁）。系爭車輛於車禍發生前之市
          值約33萬元，扣除報廢時已領回之1萬元，可認定系
          爭車輛所受損失金額為32萬元，被告對此亦不爭執。
          是以，原告請求被告賠償系爭車輛損失32萬元，應予
          准許。
      ⑶工作收入損失：
　　　  ①原告主張其因系爭車禍致2個星期無法工作，其從事務
          農及代耕工作，每年收入約240萬元，受有工作收入
          損失10萬元等語。經查，原告主張其因受傷需休養2
          個星期無法工作乙情，已據原告提出診斷證明書為據
          （見本院卷第21頁），並有中國醫藥大學北港附設醫
          院110年9月6日院醫病字第1100003246號函在卷足憑
          （見本院卷第61頁），原告此部分主張應屬可信。
　　　  ②原告主張其每年收入約240萬元乙節，固據原告提出保
          證責任雲林縣北港合作農場社場員運銷交易排行榜、
          農（漁、牧）民出售農（漁、牧）產物收據及南和合
          作農場收購證明單為證（見本院卷第27-34頁）。惟
          查，由中國醫藥大學北港附設醫院前開函文可知，原
          告因系爭車禍受傷需休養2週，系爭車禍發生於000年
          0月00日，足認原告因受傷而無法工作之期間為109年
          2月24日至109年3月9日。經核原告所提出之上開書證
          均無法證明原告於上開期間因頭部外傷併腦震盪無法
          工作，以致受有工作收入損失10萬元。然本院審酌原
          告受傷時年齡為43歲，正值壯年，應有工作能力，且
          其確因需休養2個星期無法工作而受有工作收入損失
          ，本院認此部分損失以勞動部所公布自109年1月1日
          起每月基本工資為23,800元計算，尚屬合理。準此，
          原告請求被告賠償工作收入損失於11,107元範圍內應
          予准許（計算式：23,800元÷30日×14日＝11,106.67，
          元以下四捨五入，下同），超過上開範圍之請求，為
          無理由。
      ⑷精神慰撫金：
        按慰藉金之賠償須以人格權遭遇侵害，使精神上受有痛
        苦為必要，其核給之標準固與財產上損害之計算不同，
        然非不可斟酌雙方身分資力與加害程度，及其他各種情
        形核定相當之數額（最高法院51年度台上字第223號判
        決意旨參照)。故慰撫金之金額是否相當，自應依實際
        加害情形與被害人所受之痛苦及雙方之身分、地位、經
        濟狀況等關係決定之。查原告因系爭車禍而受有前述傷
        害，其精神上受有痛苦可堪認定。本院審酌原告受傷程
        度、情節，及自承其學歷為高職畢業，從事務農及代耕
        工作，已婚，有3個小孩；被告自承其學歷為高職畢業
        ，受僱於畜牧業，未婚（見本院卷第70頁），並參酌兩
        造之財產資力（放於民事證件存置袋內）暨兩造之身分
        、地位、經濟狀況、被告上開加害情形等一切情狀，認
        為原告請求20萬元之精神慰撫金，尚嫌過高，應核減為
        2萬元，始為允當，逾此部分之請求，為無理由。
      ⑸合計，本件原告得請求被告賠償之金額為352,742元（計
        算式：醫療費用1,365元＋系爭車輛損失32萬元＋工作收
        入損失11,107元＋精神慰撫金2萬元＝352,472元）。　　
        　　
    ⒉按損害之發生或擴大，被害人與有過失者，法院得減輕賠
      償金額，或免除之，為民法第217條第1項所明定。此規定
      之目的在謀求加害人與被害人間之公平，倘受害人於事故
      之發生亦有過失時，由加害人負全部賠償責任，為免失諸
      過苛，是以賦與法院不待當事人之主張，減輕其賠償責任
      或免除之職權。換言之，基於過失相抵之責任減輕或免除
      ，非僅為抗辯之一種，亦可使請求權全部或一部為之消滅
      ，故裁判上得以職權斟酌之（最高法院54年度台上字第24
      33號判決、86年度台上字第1178號判決意旨參照）。本件
      原告應自行負擔十分之四之過失責任，已如前述，則依上
      開規定及說明，依法應減輕被告應負擔損害賠償金額之十
      分之四，則被告應賠償原告之金額為211,483元（計算式
      ：352,472×0.6＝211,483.2）。
五、從而，原告依據侵權行為之法律關係，請求被告應給付其21
    1,483元部分，為有理由，應予准許。原告超過上開金額之
    請求，為無理由，應予駁回。
六、本件原告勝訴部分是本於道路交通事故有所請求而涉訟者，
    依民事訴訟法第389條第1項第3款之規定，應由法院依職權
    宣告假執行。
七、本件為判決之基礎已臻明確，兩造其餘之攻擊或防禦方法及
    證據，經本院斟酌後，認為均不足以影響本判決之結果，亦
    與本件爭點無涉，自無逐一詳予論駁之必要，併此敘明。
八、訴訟費用負擔之依據：民事訴訟法第79條。　　
中　　華　　民　　國　　110 　年　　11　　月　　2 　　日
                  民事簡易庭    法  官  蔡碧蓉

以上正本係照原本作成。
如對本判決上訴，須於判決送達後20日內向本院提出上訴狀。如
委任律師提起上訴者，應一併繳納上訴審裁判費。
中　　華　　民　　國　　110 　年　　11　　月　　2 　　日
                                書記官　鄭蕉杏